【裁判字號】    96,訴,4432
【裁判日期】    970402
【裁判案由】    毒品危害防制條例等
【裁判全文】
臺灣臺中地方法院刑事判決              96年度訴字第4432號
公  訴  人  臺灣臺中地方法院檢察署檢察官
被      告  甲○○
指定辯護人  本院公設辯護人  乙○○
被      告  丙○○
上列被告因違反毒品危害防制條例等案件，經檢察官提起公訴（
96年度偵字第21413、26380、26982號），本院判決如下：
    主    文
甲○○販賣第一級毒品，處有期徒刑拾伍年貳月，販賣毒品所得
新臺幣壹仟元沒收，如全部或一部不能沒收時，以其財產抵償之
，扣案之門號0000000000號ＮＯＫＩＡ牌行動電話壹
支沒收；又販賣第一級毒品，處有期徒刑拾伍年貳月，販賣毒品
所得新臺幣壹仟元沒收，如全部或一部不能沒收時，以其財產抵
償之，扣案之門號0000000000號ＮＯＫＩＡ牌行動電
話壹支沒收。應執行有期徒刑拾伍年陸月；販賣毒品所得合計新
臺幣貳仟元沒收，如全部或一部不能沒收時，以其財產抵償之，
扣案之門號0000000000號ＮＯＫＩＡ牌行動電話壹支
沒收。
丙○○證人，於檢察官偵查時，於案情有重要關係之事項，供前
具結，而為虛偽陳述，累犯，處有期徒刑壹年。
    犯罪事實
一、甲○○前因違反懲治盜匪條例、肅清煙毒條例、麻醉藥品管
    理條例、藥事法、槍砲彈藥刀械管制條例、恐嚇取財、恐嚇
    危害安全等案件．經法院各判處有期徒刑7年6月、2年2月、
    8月、1年10月、1年5月、8月、4月，嗣並經定應執行刑為有
    期徒刑13年6月確定，經送監執行，於民國95年6月19日縮刑
    假釋出獄，現仍於假釋期間（縮刑期滿日為101年6月22日）
    。甲○○明知海洛因係毒品危害防制條例第2條第2項第1款
    所規定之第一級毒品，不得無故持有、販賣，竟分別基於販
    賣第一級毒品海洛因以營利之犯意，為下列二次販賣毒品行
    為：(1)於96年8月14日20時許，吸毒者丁○○以門號00-000
    00000號電話與甲○○持用之門號0000000000號行動電話聯
    繫，向甲○○表示要購買新臺幣（下同）1000元之海洛因一
    包，之後甲○○即親送一包海洛因至臺中市○區○○○街1
    段187號之7「道濟堂」門口路旁交付丁○○，並向丁○○收
    取現金1000元。(2)丁○○又於96年8月16日19時37分，以門
    號00-00000000號電話與甲○○持用之門號0000000000號行
    動電話聯繫，向甲○○表示要購買1000元之海洛因一包，之
    後甲○○即親送一包海洛因至臺中市○區○○○街1段187號
    之7「道濟堂」門口路旁交付丁○○，並向丁○○收取現金
    1000元。嗣於96年8月21日19時30分許，甲○○在臺中市○
    區○○街139號前為警查獲，警方並同日22時40分許，經甲○○同意，在其位於臺中縣太平市○○里○○○街95號9樓
    住處，扣得門號0000000000號ＮＯＫＩＡ牌行動電話一支，
    及安非他命吸食器一組、杓子二支、小分裝袋三個等物（其
    施用毒品部分，檢察官業另行依法處理）。
二、丙○○前因違反毒品危害防制條例案件．經法院判決有期徒
    刑4月確定，於95年11月21日執行完畢。仍不知悔改，緣其
    於96年8月13日22時21分許，以門號0000000000號行動電話
    與甲○○持用之門號0000000000行動電話聯繫，向甲○○詢
    問是否有辦法覓得一兩安非他命毒品，甲○○則表示將向他
    人問看看。而丙○○明知具結作證之證人依法有據實陳述之
    義務，不得為匿飾增刪之虛偽陳述，竟基於偽證之犯意，於
    96年11月1日上午11時11分至21分許，在臺灣臺中地方法院
    檢察署內，就甲○○違反毒品危害防制條例案件（臺中地方
    法院檢察署96年度偵字第21413號）接受檢察官訊問時，供
    前具結後作證：「（你打電話跟甲○○聯絡係為何事？）因
    我朋友欠我錢，我要請他討錢，我沒有跟他買東西，我真的
    請他幫我問石頭」云云，而就案情有重要關係之事項，為虛
    偽之陳述。
三、案經臺中市警察局第四分局、第六分局分別報告臺灣臺中地
    方法院檢察署檢察官偵查起訴。
    理    由
一、按被告以外之人於審判外之陳述雖不符刑事訴訟法第159條
    之1至之4等4條之規定，而經當事人於審判程序同意作為證
    據，法院審酌該言詞陳述或書面陳述作成時之情況，認為適
    當者，亦得為證據；當事人、代理人或辯護人於法院調查證
    據時，知有刑事訴訟法第159條第1項不得為證據之情形，而
    未於言詞辯論終結前聲明異議者，視為有前項之同意，同法
    第195條之5定有明文。立法意旨在於傳聞證據未經當事人之
    反對詰問予以核實，原則上先予排除。惟若當事人已放棄反
    對詰問權，於審判程序中表明同意該等傳聞證據可作為證據
    ；或於言詞辯論終結前未聲明異議，基於尊重當事人對傳聞
    證據之處分權，及證據資料愈豐富，愈有助於真實發見之理
    念，且強化言詞辯論主義，使訴訟程序得以順暢進行，上開
    傳聞證據亦均具有證據能力。本案被告、辯護人及檢察官就
    下述本院引用之各項證據，均不爭執，且本院審酌該等證據
    均無瑕疵、與待證事實具有關聯性等情況，認為適當，應認
    均具有證據能力而得為證據，合先敘明。
二、訊據被告甲○○矢口否認有何販賣第一級毒品之犯行，辯稱
    ：我雖有去丁○○那邊交海洛因給他，但這兩次我都是幫他
    調的，因為當時我已經有在喝美沙酮戒毒，我沒有在賣毒品
    。我有跟丁○○說我在喝美沙酮，現在我也沒東西，他說不
    然你幫我調，他說他要調1000元，我說1000元那麼少，不然
    我們一起出錢買云云。訊據被告丙○○亦矢口否認有何偽證
    之犯行，辯稱：當時我用0000000000行動電話打電話給甲○○，是因做生意的攤車不平，下面需要墊石頭，所以才請甲○○幫我找一塊大一點的真正石頭云云。經查：
（一）關於犯罪事實欄一所載被告甲○○二次交付海洛因予丁○○並向其收款之行為事實，除經甲○○於偵審中供認外，
      復經證人丁○○於檢察官訊問及本院審理時結證綦詳，並
      有96年8月16日19時37分許，丁○○以門號00-00000000號
      電話與甲○○持用之門號0000000000號行動電話聯繫，內
      容為「B（丁○○）：快過來。A（甲○○）：等等。B：
      東西弄好一點。A：好。」之監聽譯文在卷可稽。按販賣
      毒品之所謂販賣行為，係行為人基於營利之目的，而販入
      或賣出毒品而言。販賣毒品者，其主觀上須有營利之意圖
      ，且客觀上有販賣之行為，即足構成，至於實際上是否已
      經獲利，則非所問。又以政府為杜絕毒品之氾濫，對於查
      緝施用及販賣毒品之工作，無不嚴加執行，販賣毒品罪又
      係重罪，設若無利可圖，衡情一般持有毒品之人當無輕易
      將所持有之海洛因轉讓他人而甘冒於再次向他人購買時，
      有被查獲移送法辦危險之理。且毒品海洛因可任意分裝或
      增減其份量，而每次買賣之價量，亦隨時隨雙方關係之深
      淺、當時之資力、需求程度及對行情之認知等因素，機動
      的調整，因之販賣之利得，除經坦承犯行，或價量均臻明
      確外，委難察得實情，職故，縱未確切查得販賣賺取之實
      際差價，但除別有事證，足認係按同一價格轉讓，確未牟
      利外，尚難執此認非法販賣之事證有所不足，致知過坦承
      者難辭重典，飾詞否認者反得逞僥倖，而失情理之平。本
      案甲○○既有交付第一級毒品海洛因予丁○○及收取金錢
      之行為，惟因甲○○矢口否認犯行，使本院無從確認販賣
      可得之利潤。然依證人丁○○於審理時結證：其向甲○○
      拿海洛因時，剛認識甲○○不久，交情不深，與之亦無怨
      隙。其是向甲○○說送一千元的海洛因過來，甲○○就拿
      過來。其向甲○○拿的海洛因，價格與別人的差不多。其
      不曾與甲○○合資買過毒品等語。則甲○○與丁○○既非
      至親或有特殊之情誼關係，衡情甲○○當無甘冒刑罰制裁
      之重典，毫無利得單純轉讓毒品予丁○○，足證被告出售
      毒品顯有圖利之意圖。甲○○前開所辯其僅係幫丁○○調
      毒品或與之合資購買毒品云云，顯係飾卸之詞，殊無可採
      。此外，復有甲○○持用之門號0000000000號ＮＯＫＩＡ
      牌行動電話一支扣案可資佐證。從而，甲○○二次販賣第
      一級毒品海洛因之犯行，事證明確，洵堪認定。
（二）關於被告丙○○於96年8月13日22時21分許，以門號00000
      00000號行動電話與甲○○持用之門號0000000000號行動
      電話聯繫，對話內容為「B（丙○○）：你那邊有辦法弄
      石頭嗎？A（甲○○）：你要多少，你來我妹妹台中小鎮
      這。B：一個大的。A：我問看看。B：嗯。」；甲○○隨
      於同日22時24分許，以門號0000000000號行動電話與某不
      詳年籍者聯繫，對話內容為「A（甲○○）：石頭一個多
      少？B（不詳年籍者）：要八萬。A：你跟阿嫂喬一下。B
      ：好。」等事實，業經甲○○於偵審中供證屬實，復有監
      聽譯文在卷可稽。上開通話內容之意義，乃丙○○請甲○○幫其問問看，哪裏可以買到一兩安非他命，所謂「石頭
      」是指安非他命，「大的」是指一兩，「石頭一個、要八
      萬」是指一兩安非他命要八萬元等情，業經甲○○於檢察
      官訊問時及本院審理時供證明確，核其所言合於事理與毒
      品交易之慣用暗語，故足堪採信。丙○○辯稱其與甲○○
      之通話內容意義，是請甲○○幫其找一塊大一點的真正石
      頭云云，然一塊普通石頭豈須大費周章託人四處尋覓？又
      甲○○隨後所詢得之石頭行情，竟高達八萬元之譜？丙○○所辯之荒唐無稽，無待多論。丙○○嗣竟於96年11月1
      日上午11時11分至21分許，在臺灣臺中地方法院檢察署內
      ，就甲○○違反毒品危害防制條例案件（臺中地方法院檢
      察署96年度偵字第21413號）接受檢察官訊問時，供前具
      結後作證：「（你打電話跟甲○○聯絡係為何事？）因我
      朋友欠我錢，我要請他討錢，我沒有跟他買東西，我真的
      請他幫我問石頭」云云（此有該次偵訊筆錄及證人結文在
      卷可憑），而就檢察官偵辦甲○○販賣毒品案情有重要關
      係之事項，為虛偽陳述，足以陷偵查於錯誤之危險。是丙○○確有偽證犯行，足堪認定。
三、論罪科刑
（一）被告甲○○部分：按海洛因屬第一級毒品，毒品危害防制
      條例第2條第2項第1款定有明文。核被告甲○○二次出售
      海洛因予丁○○之行為，均係犯毒品危害防制條例第4條
      第1項之販賣第一級毒品罪。又被告販賣毒品海洛因前之
      持有毒品低度行為，為販賣之高度行為所吸收，不另論持
      有毒品罪。又刑法於95年7月1日修正公布施行後，業刪除
      原第56條連續犯之規定。而基於概括犯意連續多次販賣毒
      品之行為，於刑法修正刪除連續犯規定之前，均依連續犯
      論以一罪。此次刑法第56條修正理由之說明謂：「對繼續
      犯同一罪名之罪者，均適用連續犯之規定論處，不無鼓勵
      犯罪之嫌，亦使國家刑罰權之行使發生不合理之現象。」
      「基於連續犯原為數罪之本質及刑罰公平原則之考量，爰
      刪除有關連續犯之規定」等語，即係將本應各自獨立評價
      之數罪，回歸本來就應賦予複數法律效果之原貌。而所謂
      「集合犯」是指立法者所制定之犯罪構成要件中，本就預
      定有數個同種類之行為將反覆實行之犯罪而言，將各自實
      現犯罪構成要件之多數行為，解釋為集合犯，而論以一罪
      。是以對於集合犯，必須從嚴解釋，以符合立法者之本意
      。觀諸毒品危害防制條例所定之販賣毒品罪之構成要件文
      義，實無從認定立法者本即預定該犯罪之本質，必有數個
      同種類行為而反覆實行之集合犯行，故販賣毒品罪，難認
      係集合犯。因此，就刑法修正施行後多次販賣毒品之犯行
      ，採一罪一罰，始符合立法本旨（最高法院97年度臺上字
      第873號判決意旨參照）。本件甲○○之二次販賣毒品行
      為，犯意各別，行為互殊，在時間差距上，可以分開，在
      刑法評價上，各具獨立性，即非集合犯，故應予分論併罰
      。又甲○○所犯上開販賣第一級毒品罪之法定本刑為死刑
      或無期徒刑之罪，惟被告販賣毒品之對象僅一人、次數僅
      二次，數量非鉅，獲利有限，足見其非販賣毒品之大、中
      盤商，就全部犯罪情節觀之，尚非重大惡極，相較於長期
      、大量販賣毒品之真正毒梟而言，其對社會秩序與國民健
      康之危害顯然較輕微，倘科以最輕之法定本刑無期徒刑，
      未免過苛，且無從與真正長期、大量販毒之惡行區別，是
      本院衡其犯罪情狀，認若科以最輕本刑無期徒刑，仍屬過
      重，在客觀上應足以引起一般人之同情，爰均依刑法第59
      條之規定，酌予減輕其刑。爰審酌甲○○素行不良，蔑視
      法紀，無視國家法令，僅為貪圖私利，竟販賣第一級毒品
      予他人，戕害他人之健康，破壞社會秩序，惟念及其尚非
      大中盤商，販賣之數量及其犯罪所得之財物非多等一切情
      狀，分別量處如主文所示之刑，並定應執行刑，以示懲儆
      。甲○○各次販毒所得1000元（合計為2000元），雖未據
      扣案，仍均應依毒品危害防制條例第19條第1項之規定，
      宣告沒收之，如全部或一部不能沒收時，以其財產抵償之
      。扣案之門號0000000000號ＮＯＫＩＡ牌行動電話一支，
      係被告用以和丁○○聯繫販賣第一級毒品使用之物，甲○○亦坦認上開行動電話為其所有之物，故應依毒品危害防
      制條例第19條第1項之規定，併予宣告沒收之。至於扣案
      之安非他命吸食器一組、杓子二支、小分裝袋三個等物，
      則與甲○○本案販毒之犯罪事實無關，即無併予沒收之餘
      地。
（二）被告丙○○部分：核被告丙○○所為，係犯刑法第168條
      之偽證罪。丙○○前曾受上揭事實欄二所載罪刑宣告及刑
      之執行完畢情形，有臺灣高等法院被告前案紀錄表在卷可
      稽，其於有期徒刑執行完畢後，5年內故意再犯本件有期
      徒刑以上之罪，為累犯，應依刑法第47條第1項規定加重
      其刑。爰審酌丙○○犯罪之動機、目的及手段，所為嚴重
      危害檢察官偵查犯罪之正確性，復於犯罪事證極為明確之
      情形下，一再恣意為不實辯解，耗費司法資源甚鉅，犯後
      態度不佳、惡性非輕等一切情狀，量處如主文所示之刑。
據上論斷，應依刑事訴訟法第299條第1項前段，毒品危害防制條
例第4條第1項、第19條第1項，刑法第11條、第168條、第47條第
1項、第59條、第51條第5款，判決如主文。
中    華    民    國    97    年    4     月    2     日
               刑事第十二庭 審判長法  官  莊深淵
                                  法  官  廖慧如
                                  法  官  蔡建興
上正本證明與原本無異。
如不服本判決，應於送達後10日內向本院提出上訴狀（須附繕本
），上訴於臺灣高等法院臺中分院。
上訴書如未敘述理由，應於上訴期間屆滿後20日內補提理由書於
本院。
                                  書記官  黃英寬
中    華    民    國    97    年    4     月    2     日
附錄論罪科刑法條
毒品危害防制條例第4條第1項
製造、運輸、販賣第一級毒品者，處死刑或無期徒刑；處無期徒
刑者，得併科新臺幣一千萬元以下罰金。
刑法第168條
於執行審判職務之公署審判時或於檢察官偵查時，證人、鑑定人
、通譯於案情有重要關係之事項，供前或供後具結，而為虛偽陳
述者，處七年以下有期徒刑。


司法院資訊處製作；財團法人民間司法改革基金會備份。
